臺灣橋頭地方法院刑事裁定　　　　　　110年度毒聲字第641號
聲　請　人　臺灣橋頭地方檢察署檢察官
被　　　告　黃建順


上列被告因違反毒品危害防制條例案件，經檢察官聲請觀察、勒
戒（110 年度毒偵字第834 號），本院裁定如下：
    主  文
黃建順施用第二級毒品，令入勒戒處所觀察、勒戒，其期間不得
逾貳月。
    理  由
一、聲請意旨除一、第6 至7 行原記載「回溯120 小時」更正為
    「回溯72小時」等語外，餘如附件聲請書所載。
二、按犯毒品危害防制條例第10條之罪者，檢察官應聲請法院裁
    定，令被告入勒戒處所觀察、勒戒，其期間不得逾2 月，毒
    品危害防制條例第20條第1 項定有明文。次按，毒品危害防
    制條例第24條修正施行後所定之多元附條件緩起訴處分，並
    不限於「附命緩起訴」，且撤銷緩起訴處分後，亦應由檢察
    官依法繼續偵查或起訴，與修正前所定之「依法追訴」不同
    ，則緩起訴處分之效力與曾受「觀察、勒戒或強制戒治」之
    處遇已無法等同視之。又「附命緩起訴」戒癮治療之執行，
    係以社區醫療（機構外醫療體系）處遇替代監禁式治療，使
    施用毒品者得繼續正常家庭及社會生活，尚非集中於勒戒處
    所，受監所矯正、管理，仍難脫其「收容」或「處罰」外觀
    者所可比擬，於機構外之戒癮治療難達其成效時，再施以機
    構內之強制處遇，亦屬循序漸進之合理矯正方式。因此，「
    附命緩起訴」之被告縱使完成「戒癮治療」，亦不能認係屬
    於或類同於觀察、勒戒或強制戒治「已執行完畢」之情形。
三、經查：
  ㈠依毒品檢驗學上之常規，尿液中含毒品成分反應所使用之檢
    驗方法，對於受檢驗者是否確有施用毒品行為之判斷，在檢
    驗學常規上恆有絕對之影響；其以酵素免疫分析或薄層定性
    分析等方式為初步篩檢者，因具有相當程度偽陽性之可能，
    如另以氣（液）相層析、質譜分析等較具公信力之儀器為交
    叉確認，因出現偽陽性反應之機率極低，核足據為對涉嫌人
    不利之認定，此為邇來我國實務所肯認，且為本院執行職務
    所知悉之事項。再者，毒品施用後可檢出之時間，與服用劑
    量、服用頻率、尿液採集時間點、個人體質與代謝情況等因
    素有關，因個案而異；依據2018年美國FDA 網站公布尿液中
    施用甲基安非他命後可檢出之時限為2 至3 天，有衛生福利
    部食品藥物管理署民國108 年1 月31日FDA 管字第10890009
    57號函文可資參照。查被告黃建順於110 年4 月20日17時20
    分許為警採集之尿液，經送正修科技大學超微量研究科技中
    心先以酵素免疫分析法為初步檢驗、再以液相層析串聯式質
    譜法確認檢驗結果，確呈安非他命及甲基安非他命陽性反應
    ，其檢出濃度各為7,960ng/mL、76,360ng/mL 等情，有該中
    心110 年5 月5 日尿液檢驗報告（報告編號：R00-0000-000
    號、原始編號：岡110F142 號）暨高雄市政府警察局岡山分
    局壽天派出所偵辦毒品案件嫌疑犯尿液採證取號代碼對照表
    （編號：岡110F142 號）在卷可憑。準此，本件即可排除偽
    陽性反應產生之可能，被告尿液檢驗結果既如上述且安非他
    命類之濃度甚高；又本案扣案物經送驗後，亦未檢出含有安
    非他命或甲基安非他命之成分，此有卷附高雄市立凱旋醫院
    110 年7 月15日濫用藥物成品檢驗鑑定書可佐，則被告辯稱
    曾服用過上開扣案物，不承認施用第二級毒品云云，顯不足
    採信，是其上述為警採尿前回溯72小時內某時許施用第二級
    毒品甲基安非他命之犯行，洵堪認定。
  ㈡另聲請人審酌被告前有戒癮治療緩起訴處分遭撤銷之紀錄，
    且否認本次犯行，復經臺灣橋頭地方檢察署檢察官合法傳喚
    亦為到庭等情，認被告已不適合再為戒癮治療之緩起訴處分
    ，故向本院聲請令被告入勒戒處所觀察、勒戒，核無不合。
    而依首揭說明，被告雖曾經檢察官為「附命緩起訴」，不論
    有無完成戒癮治療，均難認得與觀察、勒戒或強制戒治「已
    執行完畢」之情形等同視之，是被告本次犯行前，既未曾經
    觀察、勒戒或強制戒治執行完畢，則檢察官依毒品危害防制
    條例第20條第1 項聲請令被告入勒戒處所施以觀察、勒戒，
    於法有據，應予准許。
四、爰依毒品危害防制條例第20條第1 項，裁定如主文。
中    華    民    國   110    年    10    月    13    日
                  刑事第五庭    法  官  林永村
以上正本證明與原本無異。
如不服本裁定，應於送達後5日內，向本院提出抗告狀。
中    華    民    國   110    年    10    月    13    日
                                書記官  周素秋